【裁判字號】    95,易,1045
【裁判日期】    950929
【裁判案由】    詐欺
【裁判全文】
臺灣臺南地方法院刑事判決              95年度易字第1045號
公  訴  人  臺灣臺南地方法院檢察署檢察官
被      告  甲○○
上列被告因詐欺案件，經檢察官提起公訴（95年度偵字第5223號
），本院判決如下：
    主  文
甲○○幫助共同連續意圖為自己不法之所有，以詐術使人將本人
之物交付，處有期徒刑肆月，如易科罰金，以銀元佰元即新臺
幣玖佰元折算壹日。
    事  實
一、甲○○預見他人會利用其申辦之行動電話，藉以掩飾犯行不
    易遭人追查，竟基於幫助他人詐欺取財之不確定故意，於民
    國92年10月1日，向和信電訊股份有限公司申請行動電話000
    0000000號，並將上開行動電話轉交予不詳年籍、姓名之成
    年人，復由綽號「小白」之不詳年籍、姓名之成年男子以新
    臺幣（下同）2500元轉售予詐欺集團之成員陳國慶（另案審
    理中）使用。嗣陳國慶即基於為自己不法之所有之意圖，自
    94年4月間起，以上開行動電話供詐欺犯案之用，加入陳政
    宜、莊千儀、廖尹靖、張崇源、楊詠傑、黃朝彬、周金誠、
    黃美玲（八人均另案審理中）所屬之詐欺集團，其詐騙方式
    係佯以中獎、遭地下錢莊綁架、退稅、信用卡遭盜刷需變更
    密碼等方式，向全省各地及大陸地區之不特定人行騙得手，
   ，為警於94年6月8日查獲，始知上情。
二、案經高雄市政府警察局移送臺灣臺南地方法院檢察署檢察官
    偵查起訴。
    理  由
一、前項犯罪事實，有下列事項足資證明：
  (一)被告甲○○於本院審理中之自白；
  (二)證人陳國慶、陳政宜、莊千儀、廖尹靖、張崇源、楊詠傑、
    黃朝彬、周金誠、黃美玲於警詢之證述；
  (三)和信電訊股份有限公司行動電話0000000000號、0000000000
    號之申請書及同意書各一份（分見95年度偵字第5223號卷第
    5至7頁、第12至13頁）。
二、按行為後法律有變更者，適用行為時之法律。但行為後之法
    律有利於行為人者，適用最有利於行為人之法律，刑法第2
    條第1項定有明文。查被告甲○○行為後，刑法已於94年2月
    2日修正公布，並於95年7月1日生效施行。茲比較本案所涉
    新舊刑法：
  (一)就被告所幫助之正犯犯共同連續詐欺取財罪，刑法第28條業
    經修正。修正前刑法第28條之規定為：「二人以上共同實施
    犯罪之行為者，皆為正犯」，修正施行後之規定則為：「二
    人以上共同實行犯罪之行為者，皆為正犯」，揆諸本條之修
    正理由係為釐清陰謀共同正犯、預備共同正犯是否合乎正犯
    之要件。而本件被告所幫助之正犯，其犯行非屬陰謀、預備
    共同正犯，經分別適用新、舊法之結果，修正後之規定並非
    較有利於正犯，依刑法第2條第1項前段之規定，仍應適用修
    正前刑法第28之規定。
  (二)就被告所幫助之正犯犯共同連續詐欺取財罪，刑法第56條業
    經修正，已刪除連續犯之規定，此刪除雖非犯罪構成要件之
    變更，但顯已影響行為人刑罰之法律效果，自屬法律有變更
    。本件依舊法適用之結果，正犯之多次犯行為連續犯，以一
    罪論，而依新法適用之結果，因連續犯業經修法刪除，其之
    多次犯行應論以數罪。是以，依新法第2條第1項規定，比較
    新、舊法適用後之結果，以舊法較有利於被告所幫助之正犯
    ，自應適用較有利於該正犯之行為時法律即舊法論以連續犯
    。
  (三)就被告於犯罪時之刑法第30條第1項、第2項規定：「幫助他
    人犯罪者，為從犯。雖他人不知幫助之情者，亦同。從犯之
    處罰，得按正犯之刑減輕之」，而95年7月1日生效施行之刑
    法第30條第1項、第2項則規定：「幫助他人實行犯罪行為者
    ，為幫助犯。雖他人不知幫助之情者，亦同。幫助犯之處罰
    ，得按正犯之刑減輕之」，分別適用新、舊法之結果，被告
    均構成幫助犯，是修正後之規定並非較有利於行為人，依刑
    法第2條第1項前段之規定，仍應適用修正前刑法第30條之規
    定。
  (四)本件被告於犯罪時之刑法第41條第1項前段規定：「犯最重
    本刑為五年以下有期徒刑以下之刑之罪，而受六個月以下有
    期徒刑或拘役之宣告，因身體、教育、職業、家庭之關係或
    其他正當事由，執行顯有困難者，得以一元以上三元以下折
    算一日，易科罰金。」。又被告行為時之易科罰金折算標準
    ，修正前罰金罰鍰提高標準條例第2條前段（現已刪除）規
    定，就其原定數額提高為一百倍折算一日，則本件被告行為
    時之易科罰金折算標準，應以銀元三百元折算一日，經折算
    為新臺幣後，應以新臺幣九百元折算為一日。惟95年7月1日
    修正生效施行之刑法第41 條第1項前段、第2項則分別規定
    ：「犯最重本刑為五年以下有期徒刑以下之刑之罪，而受六
    個月以下有期徒刑或拘役之宣告者，得以新臺幣一千元、二
    千元或三千元折算一日，易科罰金」，茲比較修正前後之易
    科罰金折算標準，依舊法適用之結果，被告所處拘役之易科
    罰金折算標準，係以銀元三百元即新臺幣九百元折算一日；
    依新法則係至少以新臺幣一千元折算一日，是以，以95年7
    月1日修正生效施行前之規定，較有利於被告，則應依刑法
    第2條第1項前段，適用修正前刑法第41條第1項前段之規定
    ，定其折算標準。
三、被告甲○○所幫助之詐騙集團，係犯刑法第339條第1項之詐
    欺取財罪；且數次詐欺取財行為，時間緊接，觸犯犯罪構成
    要件相同之罪名，係基於概括犯意而為，應依連續犯規定論
    以一罪，即連續詐欺取財罪。該詐欺集團成員間，就上開詐
    欺取財犯行，有犯意聯絡及行為分擔，均為共同正犯。被告
    係基於幫助共同連續詐欺之不確定故意，提供前揭行動電話
    予該詐騙集團作為詐欺取財用之工具，幫助該詐騙集團詐取
    被害人款項之行為，所為係共同詐欺犯罪構成要件以外之行
    為，核其所為，係犯修正前刑法第30條第1項前段、第28 條
    、第56條、刑法第339條第1項共同連續詐欺取財罪之幫助犯
    ，並依修正前刑法第30條第2項，按正犯之刑減輕。爰審酌
    被告之品性、智識程度、所為係幫助犯行助長不法詐欺犯罪
    之氣焰，為害社會大眾及金融經濟，並增加查緝詐欺犯罪之
    困難，對於社會治安所生損害之程度，及犯後於本院審理中
    坦承犯行等一切情狀，量處如主文所示之刑，並諭知如易科
    罰金之折算標準，以示懲儆。
四、據上論斷，應依刑事訴訟法第299條第1項前段，刑法第2條
    第1項前段、修正前刑法第28條、第56條、刑法第339條第1
    項、修正前刑法第30條、第41條第1項前段，罰金罰鍰提高
    標準條例第1條前段、修正前罰金罰鍰提高標準條例第2條，
    現行法規所定貨幣單位折算新臺幣條例第2條，判決如主文
    。
本案經檢察官乙○○到庭執行職務。
中    華    民    國    95    年    9     月    29    日
                  刑事第二庭  審判長法官  蘇義洲
                              法      官  洪士傑
                              法      官  徐文瑞
以上正本證明與原本無異。
如不服本判決，應於判決送達後10日內，向本院提出上訴狀。
                              書  記  官  張宜柔
中    華    民    國    95    年    9     月    29    日
附錄法條：
中華民國刑法第339條第1項
(普通詐欺罪)
意圖為自己或第三人不法之所有，以詐術使人將本人或第三人之
物交付者，處5年以下有期徒刑、拘役或科或併科1千元以下罰金
。


司法院資訊處製作；財團法人民間司法改革基金會備份。
